【裁判字號】    97,上訴,2808
【裁判日期】    970821
【裁判案由】    強盜
【裁判全文】
臺灣高等法院刑事判決                97年度上訴字第2808號
  上  訴  人
  即  被  告  甲○○
                      （現於臺灣臺北看守所羈押中）
  指定辯護人  本院公設辯護人李廣澤
上列上訴人因強盜案件，不服臺灣桃園地方法院96年度訴字第17
46號，中華民國 97年4月30日第一審判決（起訴案號：臺灣桃園
地方法院檢察署 96年度偵字第22295號），提起上訴，本院判決
如下：
    主  文
上訴駁回。
    事  實
一、甲○○前於民國（下同）78年間，因以藥劑強盜他人財物之
    強盜案件，經臺灣臺北地方法院判處有期徒刑七年確定，於
    82年6月17日縮刑假釋出監，假釋期滿未經撤銷視為執行完
    畢（不構成累犯）。詎猶不知悔改，於96年7月20日中午，
    因其所騎乘車牌號碼RRP－739號輕型機車遭拖吊，而與斯時
    機車亦同遭拖吊之乙○○共同搭乘計程車前往桃園縣八德市
    汽車拖吊保管場領車進而搭訕認識，迨二人領完機車後，因
    甲○○表示其熟悉回程路，乙○○遂騎乘機車跟隨甲○○之
    機車欲返回住處，詎甲○○因見乙○○穿戴名貴鑽石墜子項
    鍊及鑽戒，竟萌生歹念，意圖為自己不法之所有，在回程途
    中即不斷向乙○○探詢鑽石項鍊之事，且一再以抽菸或買飲
    料飲用藉故拖延時間，而乙○○因不耐天氣炎熱久候，遂提
    議至附近某冰店吃冰解渴，在冰店時甲○○又向乙○○佯稱
    其係珠寶鑑定師，市面上有很多假貨，其可以幫乙○○鑑定
    所穿戴之鑽石項鍊及鑽戒之真假，乙○○誤信為真，遂取下
    鑽石項鍊及戒指交由甲○○鑑定，待甲○○賞玩乙○○之項
    鍊及戒指後，復向乙○○誆稱其當天蹺班，唯恐被其婆婆看
    到，且其身上攜帶鉅款，去汽車旅館比較安全，遂提議去冰
    店附近之桃園縣八德市○○街37號「松雨汽車旅館」喝酒聊
    天，乙○○不疑有他應允之，而於當日下午1時許，2人各自
    騎乘機車前往「松雨汽車旅館」112號房休息，進入房間後
    甲○○即取出其在途中向便利商店購得之罐裝啤酒3瓶，由1
    人持1瓶飲用，期間甲○○見乙○○起身至廁所如廁，遂趁
    機將乙○○飲用之罐裝啤酒倒進紙杯內，再摻入其以不詳方
    法取得之含苯重氮基鹽類藥物成分（Benz odiazepan，簡稱
    BZD）之鎮靜安眠藥劑，迨乙○○自廁所出來，甲○○即邀
    乙○○繼續與其飲酒，乙○○不疑有他，將摻有上開藥劑之
    啤酒飲用後未幾，即因藥效發作陷於昏睡而致不能抗拒，甲
    ○○趁此即強取乙○○所穿戴之鑽石墜子項鍊1條（2.2克拉
    ，價值新臺幣約75萬元）、戒指1只（1克拉，價值88,800元
    ）及G-PLUS廠牌行動電話1具（門號0000000000，價值約5千
    餘元），得手後旋騎乘機車離去。迨當日下午5點多，乙○
    ○始自昏睡中醒來，發覺其上開項鍊、戒指及手機均遭甲○
    ○強劫，立即至旅館櫃台查詢，經櫃台人員提供甲○○所騎
    乘機車之車牌號碼後於當日晚間報警處理，並於翌日（7月
    21 日）凌晨趕至天主教聖保祿修女會醫院（下稱聖保祿醫
    院）抽血檢驗結果其血液中含BZD成分之鎮靜安眠藥劑，因
    而查悉上情。
二、案經乙○○訴由桃園縣政府警察局八德分局報請臺灣桃園地
    方法院檢察署檢察官偵查起訴。
    理  由
一、訊據上訴人即被告甲○○供承有於上開時地，因其所騎乘之
    RRP－739號輕型機車遭拖吊，而與斯時機車亦同遭拖吊之告
    訴人乙○○共同至保管場領車時結識，迨二人領完機車後，
    即與告訴人乙○○共同至冰店吃冰，並聊及告訴人乙○○所
    佩戴之鑽石項鍊K金褪色之事，嗣由其於途中購買啤酒，而
    與告訴人乙○○共同前往上揭松雨汽車旅館房間內喝酒聊天
    ，嗣其先行離開時，而告訴人乙○○則在房間內繼續睡覺等
    事實，惟矢口否認有何強劫告訴人乙○○所有上開財物之犯
    行，辯稱：伊是偶然認識乙○○的，去汽車旅館聊天時，伊
    沒有對乙○○下藥，但伊有看到他從自己口袋拿一顆東西混
    著啤酒喝，伊不知道他為什麼喝完啤酒後就開始昏睡。後來
    伊因為要上班所以要先離開，乙○○還是繼續睡，伊就先離
    開。伊並沒有拿走乙○○之鑽石項鍊、鑽戒及手機云云，惟
    查：
(一)告訴人乙○○如何於上開時地，與被告甲○○共同前往松雨
    汽車旅館時，因飲用之啤酒遭被告甲○○以鎮靜安眠藥劑摻
    入，因而昏睡致不能抗拒之程度，迨醒來後，即發現身上所
    佩戴之上開項鍊、戒指及手機均遭被告甲○○取走等情，業
    據證人即告訴人乙○○迭於警詢、偵查中及原審法院審理時
    指、證述綦詳在卷（見偵查卷第10、11、13、28、29、87、
    88頁、原審卷97年 2月26日審判筆錄），互核前後指證述大
    致相符，並無歧異，被告雖以係遭告訴人乙○○設局陷害等
    語為辯，惟查證人乙○○與被告甲○○於案發當日之前互不
    認識，且未曾碰過面，告訴人乙○○又如何設局陷害被告，
    且依證人乙○○於偵查時證稱：伊完全不認識甲○○，更不
    知他有前科，以伊的財力、水準，甚至借朋友幾百萬，他們
    沒能力還，伊也沒催，伊不可能只為了幾十萬元陷害伊不認
    識的人，只是因為項鍊是伊結婚的東西，伊想要拿回來云云
    （見偵查卷第110頁），參之卷附告訴人乙○○所提出其與
    配偶蔡昀憲之財團法人金融聯合徵信中心信用卡資訊、花旗
    財富管理銀行綜合月結單、土地及建物所有權狀、不動產租
    賃契約書及支票、本院支付命令、支付命令確定證明書及支
    票及台灣桃園地方法院准許強制執行之民事裁定等資料，可
    知告訴人乙○○財力亦頗豐厚，告訴人乙○○實無故意設詞
    誣指不相識之被告並設局誣指被告涉犯本件強盜案之理。且
    查，被告甲○○於原審法院審理時亦供稱：與乙○○至拖吊
    場領完車後就去冰店吃冰，期間有與乙○○聊到伊有開過飾
    品店，也有聊到乙○○所戴手飾久了會褪色之事，事後伊提
    議至松雨汽車旅館喝酒聊天，由伊買啤酒至旅館房間與乙○
    ○飲用，後來他就在睡覺，伊離開時他叫不醒云云（見原審
    卷第58至60頁），此核與告訴人乙○○所指與被告甲○○相
    識之經過、被告甲○○如何與之談及其配戴之飾品，事後由
    被告提議至汽車旅館飲酒及其飲酒後即在房間昏睡，醒來後
    發現被告甲○○已離去等情亦相符合，告訴人乙○○上開指
    證已顯非杜撰。而依被告甲○○上揭所述，其與告訴人乙○
    ○聊天之際，曾提及開過飾品店及認告訴人乙○○所佩戴之
    手飾久了會褪色等情，足見告訴人乙○○所述被告向其佯稱
    係珠寶鑑定師，可幫告訴人乙○○鑑定所穿戴之鑽石、項鍊
    及鑽戒之真假，告訴人因而曾將該等飾品交由被告查看等情
    ，應屬事實，而被告嗣於本院審理時竟改稱當天沒有看到告
    訴人有穿戴珠寶云云，足見被告犯罪情虛，意圖掩飾之情，
    另告訴人乙○○於案發當日晚間報警處理後，旋於翌日96年
    7 月21日凌晨前往聖保祿醫院抽血檢驗，經該院生化組檢驗
    出乙○○血液中含苯重氮基鹽類藥物（Benzod iazepan，簡
    稱BZD）5 2ng/ml，而BZD本身藥理作用有鎮靜、安眠、抗焦
    慮作用，故臨床使用上是屬於安眠藥的一種，同時也是目前
    使用較普遍的一種，其本身屬於昏迷型的效果，此有聖保祿
    醫院臨床病理檢驗報告單、聖保祿修女會醫院96年11月22日
    桃聖業字第0960000282號函各乙份在卷可稽（見偵查卷第15
    、177 頁），佐以乙○○於原審法院審理時稱：伊酒量還可
    以，一瓶啤酒伊不會醉，因為伊喝過；平常伊也沒有吃安眠
    藥的習慣；要離開松雨汽車旅館，當時伊頭很暈，伊在門口
    騎機車還跌倒云云，顯見告訴人乙○○應非因喝酒致昏睡，
    另參以證人即松雨汽車旅館櫃檯人員楊秀慧於原審法院審理
    時證稱：當天下午 4點多甲○○說要先離開旅館時，伊有問
    她裡面還有無人，甲○○說有，伊就撥電話到 112號房間，
    電話響很久都沒有人接，甲○○說她朋友睡很熟，可以去看
    裡面有停機車，伊看到之後想說裡面還有人就讓甲○○離開
    ，2個多小時或將近3個小時後，乙○○出來很像剛睡醒，有
    點驚慌，她問伊跟她一起來的那個人呢，伊告訴她已經先走
    了，乙○○說甲○○把她身上的東西全部拿走了，當時看到
    乙○○類似睡醒、酒退的感覺，精神有點晃惚，神情語氣有
    感到驚慌、著急，因為她說她的東西都被拿走了，伊就跟乙
    ○○說伊把另外1個人的車號給你讓你去報警云云（見原審
    卷97年3月25日審判筆錄第3至6頁），核與告訴人乙○○上
    揭證述其與甲○○在前揭松雨汽車旅館房間內飲用經甲○○
    倒入酒杯內之啤酒後先感到暈眩之後即完全不醒人事昏睡在
    床上，迨下午 5點多醒來後發現被告甲○○已離去，而身上
    穿戴之項鍊、戒指及手機均不翼而飛，其立即至櫃詢問甲
    ○○之去處，櫃人員即提供甲○○之車牌號碼供其報警處
    理等情相符。而以案發當天係由被告提議前往上揭汽車旅館
    休息，且由被告購買啤酒攜帶前往飲用，並依告訴人所述下
    午並須前往接小孩返家，告訴人乙○○自無任令自己飲酒至
    昏睡之程度，且告訴人乙○○之昏睡若非被告所致，何以被
    告棄昏睡之告訴人於不顧，未即覓人處理，逕行離去，亦有
    違常理。另告訴人乙○○所穿戴之鑽石墜子項鍊及鑽戒，分
    係告訴人乙○○與其配偶蔡昀憲結婚時所購買及告訴人乙○
    ○在東森購物台所購買等情，此據告訴人乙○○及證人蔡昀
    憲指證述綦詳在卷（見偵查卷第109頁），復有乙○○提供
    其所有G-PLUS廠牌行動電話之使用說明、鑽石墜子項鍊之遠
    東珠寶公司珠寶保證書、鑽戒之保證書、電子計算機發票、
    補開購買證明、戴有前述鑽石項鍊及鑽戒之全家福照片及獨
    照、通聯調閱查詢單、乙○○戴有鑽石墜子項鍊獨照之凱悅
    快速沖印單據等附卷可憑，足徵告訴人乙○○所指其在飲用
    被告甲○○倒入紙杯內之啤酒後即陷入昏睡狀態，醒來身上
    財物即遭被告甲○○強劫等情，應屬事實，而堪採信。而依
    被告供稱：伊有服用安眠藥之習慣，伊知道吃了安眠藥會令
    人昏睡云云，詎被告竟趁告訴人乙○○暫時前往廁所如廁之
    際，趁機將其以不詳方式取得之含BZD之鎮靜安眠藥劑摻入
    告訴人乙○○所飲用之啤酒內，並因而致使告訴人乙○○飲
    用後因藥效發作陷於昏睡而致不能抗拒之程度，被告顯然有
    欲以此方式，強劫告訴人所穿戴之上開物品及行動電話之意
    ，並於強劫得手後旋即離去，被告甲○○空言否認上情，無
    非事後推諉之詞，不足採信。
(二)至聖保祿醫院事嗣雖復函檢察官稱：「乙○○於96年7月21
    日1時6分許至本院急診抽血檢查，共驗了酒精濃度、安非他
    命、嗎啡、苯重氮基鹽藥物（BZD）濃度，但檢驗結果皆為
    陰性反應」，有該院96年10月23日桃聖業字第0960000261號
    函可參，然經檢察官就所稱BZD陰性基準值為何？何以乙○
    ○檢測結果欄有出現數值等事項再函詢聖保祿醫院，據該院
    函覆稱「陰性反應乃根據檢驗報告的結果，不同的藥物有不
    同的基準值，因為有些代謝太快或濃度太低，可能測不到，
    濃度高低和臨床症狀並不成正比；因這些檢驗本院均委託外
    送至長庚醫院代為檢驗，經聯絡長庚醫院檢驗室，他們認為
    檢驗值出現52 ng/ml，表示患者仍有接觸此類藥物的情況」
    ，有聖保祿修女會醫院96年11月22日桃聖業字第0960000282
    號函乙份附卷可稽，參以告訴人乙○○所述：伊係於當日下
    午5點多自昏睡中醒來，發現財物不見即先去櫃台詢問，想
    到小朋友沒有人接，當時也沒有手機，所以就先去接小朋友
    ，回到家晚上才用家中電話報警云云（見原審卷97年2月26
    日審判筆錄），而告訴人乙○○以電話報案後，於96年7月
    20日22時49分許前往製作警詢筆錄，嗣因警方告知應去醫院
    抽血檢驗後，始於翌日（7月21日）凌晨1時6分許前往聖保
    祿醫院抽血檢查等情，並據證人即警員吳照文證述在卷，並
    有乙○○之警詢筆錄及前述聖保祿醫院臨床病理檢驗報告單
    、前開聖保祿醫院96年10月23日桃聖業字第0960000261 號
    函之記載在卷可證，堪認自告訴人乙○○昏迷至檢驗時，已
    經相當之時間，且告訴人乙○○於昏睡前飲用之啤酒量僅約
    罐裝啤酒半瓶多，且昏迷時間不久（約僅2至3小時間），顯
    見告訴人乙○○原本飲入含BZD成分之安眠藥藥劑本即微量
    ，加以告訴人乙○○醒來後經過相當時間之代謝始前往檢驗
    ，致檢驗結果其血液中所含BZD成分數值不高，以致在醫學
    判斷標準上仍認屬陰性反應，尚無悖離事理之處，況前述聖
    保祿醫院之回函亦不排除告訴人乙○○上開檢測結果表示仍
    有接觸此類藥物之情況，是尚難執前揭函文一度指稱乙○○
    抽血檢測結果BZD濃度呈陰性反應，即遽為有利被告之認定
    。又被告雖另辯稱：乙○○事後多次與伊聯絡表示願以高價
    買回項鍊、戒子，顯不合常情云云，惟查，告訴人乙○○遭
    被告強劫之鑽石墜子項鍊係告訴人乙○○與其配偶蔡昀憲結
    婚時所購買，此據告訴人乙○○及證人蔡昀憲證述在卷，告
    訴人乙○○並一再陳稱該鑽石項鍊對其具有特別之意義及價
    值，此參依卷附電話譯文中告訴人乙○○不斷對被告甲○○
    表示該鑽石項鍊對被告而言僅具有經濟上之價值，然對其而
    言卻是具有特殊之紀念價值等語即明，是系爭鑽石墜子項鍊
    對告訴人乙○○既有前述高於市場價值之特殊意義，從而告
    訴人乙○○為能失而復得該具有不可替代性之鑽石項鍊，而
    向被告表示願以高價買回，尚無不合情理之處。至警方雖未
    在被告住處搜獲被告強劫所得之系爭鑽石項鍊、鑽戒、行動
    電話等物及後續未再追查該行動電話由何人使用，然犯罪人
    為免犯行暴露而隱匿其犯罪所得財物乃事屬當然，何況告訴
    人乙○○於案發當日晚間報警處理後，警方旋即依告訴人乙
    ○○提供之機車車牌號碼聯絡被告甲○○到場說明，被告甲
    ○○雖到場然並未製作筆錄，迄至96年7月30日始製作第一
    次警詢筆錄，且於同年10月8日檢察官始向臺灣桃園地方法
    院聲請羈押被告獲准，而警方則至同年10月11日始經被告甲
    ○○同意至其住處執行搜索等節，此據告訴人乙○○及證人
    吳照文證述綦詳在卷（見偵查卷第30、109、110頁、原審卷
    第65頁），並有臺灣桃園地方法院所出具之押票及桃園縣政
    府警察局八德分局搜索扣押筆錄等附卷可憑，則被告甲○○
    既早於案發當晚即知警方已在追查乙○○遭強劫一案，警方
    復未立時採取任何保全贓證物之程序，迄至被告甲○○於96
    年10月8日遭羈押止，被告甲○○自有相當之期間得以隱匿
    其犯罪所得之財物，並為免事跡敗露而暫不為任何處分贓物
    之行為，以致警方後續無法追查系爭項鍊、鑽戒、行動電話
    之流向，亦無違常情事理之處，且本院綜合上情審認結果認
    被告以藥劑強盜告訴人乙○○財物之犯行事證已明，被告上
    揭所辯，要均屬卸責之詞，實無足採。
  綜上所述，被告於與告訴人乙○○飲酒聊天之際，趁告訴人乙
  ○○如廁時，於告訴人飲用之啤酒內摻入藥劑，至使告訴人乙
  ○○昏睡而無法抗拒，而強劫告訴人所有上開財物，應堪認定
  ，被告所辯各節，要係卸責之詞，殊無足採，事證明確，被告
  強盜犯行，應堪認定。
二、核被告甲○○所為，係犯刑法第328條第1項之強盜罪。至被
    告固罹患憂鬱症，有情緒低落、易怒、失眠、食慾降低、注
    意力不集中、社交退縮及自殺意念等症狀，有財團法人天主
    教聖保祿修女會醫院96年12月12日桃聖業字第0960000313號
    函在卷可佐，惟依被告僅與告訴人初識，即藉機搭訕，並向
    告訴人佯稱其係珠寶鑑定師，可幫告訴人鑑定所穿戴之鑽石
    項鍊及鑽借真假，誘使告訴人將該等飾品交由被告賞玩，嗣
    並帶同告訴人前往上揭汽車旅館，趁機在告訴人飲用之啤酒
    內摻入藥劑，致使告訴人飲用後陷於昏睡不能抗拒，被告則
    趁機劫取告訴人所有上開財物，以此被告犯罪情節，其基於
    為不法之所有而萌生強劫告訴人所有財物，實與一般正常人
    無異，是就被告本件所為，自不依刑法第十九條第二項規定
    減輕其刑，附此敘明。原審以被告上述犯行，事證明確，援
    引刑法第328條之規定，並審酌被告之素行、前即曾同因以
    藥劑強盜他人財物之強盜案件，經判決有罪確定並已執行完
    畢，有卷附個人刑案資料可憑，竟又不思以合法途徑、正當
    管道取得收入來源，而以對告訴人乙○○以摻入藥物之方式
    強盜財物，因而對告訴人乙○○造成之傷害甚大，犯罪後猶
    飾詞卸責，迄未將向乙○○強盜所得之財物歸還，亦未與乙
    ○○達成和解，賠償所受損失等一切情狀，量處有期徒刑五
    年四月，經核認事用法，均無違誤，被告上訴意旨猶否認有
    對告訴人乙○○為強盜犯行云云，尚難認有理由，應予駁回
    。
據上論斷，應依刑事訴訟法第368條，判決如主文。
本案經檢察官許美女到庭執行職務。
中    華    民    國    97    年    8    月    21    日
                  刑事第五庭    審判長法  官  吳  敦
                                      法  官  陳春秋
                                      法  官  張傳栗
以上正本證明與原本無異。
如不服本判決，應於收受送達後十日內向本院提出上訴書狀，其
未敘述上訴之理由者並得於提起上訴後十日內向本院補提理由書
（均須按他造當事人之人數附繕本）。
                                      書記官  李佩真
中    華    民    國    97    年    8     月    21    日
附錄：本案論罪科刑法條全文
中華民國刑法第328條
意圖為自己或第三人不法之所有，以強暴、脅迫、藥劑、催眠術
或他法，至使不能抗拒，而取他人之物或使其交付者，為強盜罪
，處5年以上有期徒刑。
以前項方法得財產上不法之利益或使第三人得之者，亦同。
犯強盜罪因而致人於死者，處死刑、無期徒刑或 10 年以上有期
徒刑；致重傷者，處無期徒刑或 7 年以上有期徒刑。
第 1 項及第 2 項之未遂犯罰之。
預備犯強盜罪者，處 1 年以下有期徒刑、拘役或 3 千元以下罰
金。


司法院資訊處製作；財團法人民間司法改革基金會備份。
